臺灣臺北地方法院刑事判決　　　　　　100年度審易字第474號
公　訴　人　臺灣臺北地方法院檢察署檢察官
被　　　告　陳志強
上列被告因違反毒品危害防制條例案件，經檢察官提起公訴（一
○○年度毒偵字第二九八五號），被告於審理中為有罪之陳述，
經本院裁定改行簡式審判程序，判決如下：
    主  文
陳志強施用第二級毒品，累犯，處有期徒刑柒月。
    事  實
一、陳志強前(一)於民國八十九年間，因施用第二級毒品案件，經
    臺灣桃園地方法院以八十九年度毒聲字第三四三四號裁定送
    觀察、勒戒後，認有繼續施用毒品之傾向，由同院以八十九
    年度毒聲字第四二三六號裁定令入戒治處所施以強制戒治，
    再由同院以八十九年度毒聲字第七五五四號裁定停止戒治，
    所餘期間付保護管束，於九十年七月十日強制戒治期滿執行
    完畢，並經臺灣桃園地方法院檢察署檢察官以九十年度戒偵
    字第六七八號為不起訴處分確定，又於前開強制戒治執行完
    畢釋放後五年內再犯施用毒品案件，經本院以九十四年度易
    字第一一二號判決判處有期徒刑五月確定。(二)於九十五年間
    ，因施用第二級毒品案件，經本院以九十五年度易字第二六
    九七號判決判處有期徒刑六月確定；(三)於九十六年間，因施
    用第二級毒品案件，經本院以九十六年度易字第四三六號判
    決判處有期徒刑五月、五月確定；(四)於九十六年間，因施用
    第二級毒品案件，經本院以九十六年度易字第一五七三號判
    決判處有期徒刑四月，減為有期徒刑二月確定；上開(二)、(三)
    案件，經本院以九十六年度聲減字第一一一四號裁定分別減
    為有期徒刑三月、二月十五日、二月十五日，定其應執行刑
    為有期徒刑七月確定，並與(四)案件接續執行，於九十六年十
    一月二十日縮刑期滿執行完畢。(五)於九十七年間，因施用第
    二級毒品案件，先後經臺灣板橋地方法院（下稱板橋地院）
    以九十七年度簡字第一九三九號、九十七年度易字第一八三
    五號、九十七年度簡字第二一四四號判決分別判處有期徒刑
    六月、七月、六月確定；(六)於九十七年間，再因施用第二級
    毒品案件，經本院以九十七年度易字第二二六一號判決判處
    有期徒刑六月確定；(七)於九十八年間，因施用第二級毒品案
    件，經板橋地院以九十八年度簡字第一七九號判決判處有期
    徒刑四月確定，復因持有第一級毒品案件，經板橋地院以九
    十八年度簡字第一二三四號判決判處有期徒刑三月確定，上
    開二案，經板橋地院以九十八年度聲字第五九一七號裁定定
    其應執行有期徒刑五月；上開(五)、(六)案件經本院以九十八年
    度聲字第一三八二號裁定定其應執行有期徒刑一年十月確定
    ，與(七)案件接續執行，於九十九年八月二十四日縮短刑期假
    釋出監，所餘刑期付保護管束，於九十九年十一月二十六日
    保護管束期滿未經撤銷假釋，視為已執行完畢。
二、詎陳志強仍不知悔改，復基於施用第二級毒品甲基安非他命
    之犯意，於一○○年八月二十三日下午六時許經警採尿回溯
    九十六小時內之某時許，在新北市新店區馬公公園廁所內，
    以將第二級毒品甲基安非他命置於玻璃球內燃燒吸食其煙霧
    之方式，施用第二級毒品甲基安非他命一次。嗣因另案遭通
    緝，為警於一○○年八月二十三日下午五時許，在新北市○
    ○區○○路二段一號前緝獲，並採集其尿液送驗，檢驗結果
    呈甲基安非他命陽性反應，而查悉上情。
三、案經臺北市政府警察局新店分局報告臺灣臺北地方法院檢察
    署偵查起訴。
    理  由
一、前揭事實，業據被告陳志強於警詢及本院審理時均坦承不諱
    （偵查卷第五頁、本院卷第三五頁反面參照），且被告為警
    查獲後所採集之尿液經送鑑定，以ＥＩＡ酵素免疫分析法及
    ＧＣ／ＭＳ氣相層析／質譜儀法檢驗結果，均呈安非他命類
    陽性反應，此有臺灣檢驗科技股份有限公司一○○年九月二
    日濫用藥物檢驗報告及新北市政府警察局新店分局勘察採證
    同意書、查獲毒品危害防制條例案被移送者姓名代碼對照表
    各一紙附卷可稽（偵查卷第九、十、十二頁參照）。從而，
    由前述補強證據，足證被告上開任意性自白核與事實相符。
二、按施用第二級毒品為犯罪行為，毒品危害防制條例第十條定
    有處罰明文。故施用第二級毒品者，依前揭規定本應科以刑
    罰。惟基於刑事政策，對合於一定條件之施用者，則依同條
    例第二十條、第二十三條之規定，施以觀察、勒戒及強制戒
    治之保安處分。該條例於九十二年七月九日修正公布，自九
    十三年一月九日施行，其中第二十條、第二十三條將施用毒
    品之刑事處遇程序，區分為「初犯」、「五年內再犯」及「
    五年後再犯」。依其立法理由之說明：「初犯」，經觀察、
    勒戒或強制戒治後，應為不起訴處分或不付審理之裁定；經
    觀察、勒戒或強制戒治執行完畢釋放後，「五年內再犯」者
    ，因其再犯率甚高，原實施之觀察、勒戒及強制戒治既已無
    法收其實效，爰依法追訴或裁定交付審理。至於經觀察、勒
    戒或強制戒治執行完畢釋放後，「五年後再犯」者，前所實
    施之觀察、勒戒或強制戒治已足以遮斷其施用毒品之毒癮，
    為期自新及協助其斷除毒癮，仍適用「初犯」規定，先經觀
    察、勒戒或強制戒治之程序。從而依修正後之規定，僅限於
    「初犯」及「五年後再犯」二種情形，始應先經觀察、勒戒
    或強制戒治程序。倘被告於五年內已再犯，經依法追訴處罰
    ，縱其第三次（或第三次以上）再度施用毒品之時間，在初
    犯經觀察、勒戒或強制戒治執行完畢釋放五年以後，已不合
    於「五年後再犯」之規定，且因已於「五年內再犯」，顯見
    其再犯率甚高，原實施觀察、勒戒或強制戒治，已無法收其
    實效，即應依該條例第十條處罰（最高法院九十七年度第五
    次刑事庭會議決議、最高法院九十七年度臺非字第四○六號
    、第三四二號、第五四○號、九十八年度臺非字第二一一號
    判決、臺灣高等法院暨所屬法院九十八年法律座談會刑事類
    提案第十八號研討結論參照）。被告前於八十九年間，因施
    用毒品案件，經法院裁定施以觀察勒戒及強制戒治，於九十
    年七月十日戒治期滿，但其又於上開觀察勒戒、強制戒治執
    行完畢釋放後五年內之九十三年間再犯施用毒品案件，另經
    法院判處有期徒刑確定，是被告本件施用毒品之犯行距離前
    次觀察、勒戒及強制戒治執行完畢雖已逾五年，揆諸前揭實
    務見解，仍不合於「五年後再犯」之規定，本依法論科。本
    案事證明確，被告犯行堪予認定，應依法論科。
三、按甲基安非他命為毒品危害防制條例第二條第二項第二款所
    明定之第二級毒品。核被告所為，係犯毒品危害防制條例第
    十條第二項之施用第二級毒品罪。被告於施用前後持有第二
    級毒品之低度行為，為其施用之高度行為所吸收，均不另論
    罪。查被告有如事實及理由一之部分所載之犯罪科刑執行情
    形，有臺灣高等法院被告前案紀錄表一份在卷可稽，其前受
    有期徒刑執行完畢，於五年以內故意再犯本件有期徒刑以上
    之罪，為累犯，應依刑法第四十七條第一項之規定加重其刑
    。爰審酌被告素行不佳，有多次毒品前科，前經觀察勒戒及
    強制戒治等程序，並遭法院判處徒刑，仍不知悔改，繼續沾
    染毒品惡習，其施用毒品行為對於自身危害程度非輕、犯罪
    之動機、目的、手段，暨犯後坦承犯行、態度良好等一切情
    狀，量處如主文所示之刑，以資懲儆。
據上論斷，應依刑事訴訟法第二百八十四條之一、第二百七十三
條之一第一項、第二百九十九條第一項前段，毒品危害防制條例
第十條第二項，刑法第十一條前段、第四十七條第一項，判決如
主文。
本案經檢察官葉雅婷到庭執行職務
中    華    民    國   100    年    12    月    13    日
                  刑事第二十一庭    法  官  徐淑芬
以上正本證明與原本無異。
如不服本判決應於收受送達後十日內向本院提出上訴書狀，並應
敘述具體理由；其未敘述上訴理由者，應於上訴期間屆滿後二十
日內向本院補提理由書（均須按他造當事人之人數附繕）「切勿
逕送上級法院」。
                                    書記官  劉郅享
中    華    民    國   100    年    12    月    13    日
附錄本案論罪科刑法條全文：
毒品危害防制條例第十條
施用第一級毒品者，處六月以上五年以下有期徒刑。
施用第二級毒品者，處三年以下有期徒刑。